【裁判字號】    99,訴,2030
【裁判日期】    990630
【裁判案由】    毒品危害防制條例
【裁判全文】
臺灣板橋地方法院刑事判決              99年度訴字第2030號
公  訴  人  臺灣板橋地方法院檢察署檢察官
被      告  甲○○
上列被告因違反毒品危害防制條例案件，經檢察官提起公訴（99
年度毒偵字第2809號），由本院合議庭裁定改依簡式審判程序審
理，並判決如下：
    主  文
甲○○施用第壹級毒品，累犯，處有期徒刑拾月；又施用第貳級
毒品，累犯，處有期徒刑陸月。應執行有期徒刑壹年貳月。
    事  實
一、甲○○前於民國92年間因施用第1 級毒品案件，經依臺灣板
    橋地方法院（下稱本院）92年度毒聲字第2566號裁定送觀察
    勒戒後，認無繼續施用毒品之傾向，乃由臺灣板橋地方法院
    檢察署檢察官以92年度毒偵字第2697號為不起訴處分確定，
    並於92年9 月10日觀察勒戒執行完畢而釋放出所；復於94年
    間因施用第1 級毒品案件，經本院94年度訴字第2929號判處
    有期徒刑7 月確定，以及另於95年間因施用第1 、2 級毒品
    案件，經本院95年度訴字第3605號各判處有期徒刑9 月、3
    月，應執行有期徒刑11月確定，其後上開3 罪再由本院96年
    度聲減字第4271號裁定分別減刑為有期徒刑3 月又15日，以
    及減刑為有期徒刑4 月又15日、1 月又15日（合併應執行有
    期徒刑5 月又1 日），經接續執行後，甫於96年12月31日縮
    刑期滿執行完畢，詎其猶不知悔改，且未戒除毒癮，竟又基
    於施用第1 級毒品海洛因之犯意，於99年2 月23日23時許，
    在其位於臺北縣樹林市○○街2 巷11號7 樓住處內，以將海
    洛因捲入香煙內吸食之方式，施用毒品海洛因1次，隨後又
    基於施用第2級毒品甲基安非他命之犯意，在上開同一地點
    ，以將毒品甲基安非他命置於玻璃球內燒烤之方式，施用毒
    品甲基安非他命1次，嗣於99年2月24日17時許，因另案遭通
    緝，為警在臺北縣板橋市○○路98號前查獲，此間經警方採
    集其尿液送驗之結果，呈安非他命類、鴉片類均陽性反應，
    始循線查悉上情。
二、案經臺北縣政府警察局海山分局報告臺灣板橋地方法院檢察
    署檢察官偵查起訴。
    理  由
一、上開犯罪事實，業經被告甲○○迭於偵查中及本院審理時自
    白不諱，並有台灣檢驗科技股份有限公司99年3 月11日UL/2
    010/20684 號濫用藥物檢驗報告及臺北縣政府警察局海山分
    局毒品案件尿液檢體編號及姓名對照表各1 份附卷可稽，足
    認被告自白要與事實相符。再者，被告有事實欄所示之施用
    毒品前科，亦有臺灣高等法院被告前案紀錄表1 份在卷可參
    ，是被告犯本件施用毒品海洛因、甲基安非他命之罪，其事
    證明確，應依法論科。
二、按施用第1 、2級毒品為犯罪行為，毒品危害防制條例第10
    條定有處罰明文。故施用第1 、2 級毒品者，依上揭規定本
    應科以刑罰，惟基於刑事政策，對合於一定條件之施用者，
    則依同條例第20條、第23條之規定，施以觀察、勒戒或強制
    戒治之保安處分。又毒品危害防制條例於92年7 月9 日修正
    公佈，自93年1 月9 日施行。其中第20條、第23條將施用毒
    品之刑事處遇程式，區分為「初犯」及「5 年內再犯」、「
    5 年後再犯」。依其立法理由之說明：「初犯」，經觀察、
    勒戒或強制戒治後，應為不起訴處分或不付審理之裁定；「
    5 年內再犯」者，因其再犯率甚高，原實施之觀察、勒戒及
    強制戒治既已無法收其實效，爰依法追訴或裁定交付審理。
    至觀察、勒戒或強制戒治執行完畢釋放後，「5 年後再犯」
    者，前所實施之觀察、勒戒或強制戒治已足以遮斷其施用毒
    品之毒癮，為期自新及協助其斷除毒癮，仍適用「初犯」規
    定，始應先經觀察、勒戒、強制戒治之程式。從而依該次修
    正後之規定，僅限於「初犯」及「5 年後再犯」二種情形，
    應先經觀察、勒戒或強制戒治之程式，此乃該條例第10條之
    例外規定。倘被告於5 年內已再犯，經依法追訴處罰，縱其
    第3 次（或第3 次以上）再度施用毒品之時間，在初犯經觀
    察、勒戒或強制戒治執行完畢釋放5 年以後，因與單純之「
    5 年後再犯」之情形有別，不合於「5 年後再犯」之例外規
    定；且因已於「5 年內再犯」，顯見其再犯率甚高，原實施
    觀察、勒戒或強制戒治，已無法收其實效，即應回歸原則性
    規定，由檢察官逕行起訴，依該條例第10條處罰（最高法院
    96年度台非字第69號判決可資參照）。查本件被告於92年間
    「初犯」施用毒品案件，經本院92年度毒聲字第2566號裁定
    送觀察勒戒後，因認無繼續施用毒品之傾向，乃由臺灣板橋
    地方法院檢察署檢察官以92年度毒偵字第2697號為不起訴處
    分確定，並於92年9 月10日觀察勒戒執行完畢而釋放出所；
    復於94年間因施用第1 級毒品案件，經本院94年度訴字第29
    29號判處有期徒刑7 月確定，以及另於95年間因施用第1、2
    級毒品案件，經本院95年度訴字第3605號各判處有期徒刑9
    月、3 月，應執行有期徒刑11月確定，均已如前述，則雖本
    件再犯之時間，係在「初犯」經觀察勒戒執行完畢釋放之5
    年以後，亦自屬「已於5 年內再犯」後之施用毒品情形，應
    依該條例第10條處罰，合先敘明。
三、核被告所為，係犯毒品危害防制條例第10條第1 項、第2 項
    之施用第1 級、第2 級毒品罪。又其施用前後持有第1 級毒
    品海洛因、第2 級毒品甲基安非他命之低度行為，應為施用
    第1 級毒品海洛因、第2 級毒品甲基安非他命之高度行為所
    吸收，不另論罪。被告所犯上開2 罪間，犯意各別，行為互
    異，應予分論併罰之。另查：被告於94年間因施用第1 級毒
    品案件，經本院94年度訴字第2929號判處有期徒刑7 月確定
    ，以及另於95年間因施用第1 、2 級毒品案件，經本院95年
    度訴字第3605號各判處有期徒刑9 月、3 月，應執行有期徒
    刑11月確定，其後上開3 罪再由本院96年度聲減字第4271號
    裁定分別減刑為有期徒刑3月又15日，以及減刑為有期徒刑4
    月又15日、1月又15日（合併應執行有期徒刑5月又1日），
    經接續執行後，甫於96年12月3日縮刑期滿執行完畢一節，
    有臺灣高等法院被告前案紀錄表1份在卷足憑，其於5年以內
    故意再犯本件有期徒刑以上之2罪，均為累犯，應各依刑法
    第47條第1項規定加重其刑。爰審酌被告前已有多次施用毒
    品之前科，並先後經觀察、勒戒及強制戒治之戒毒療程，始
    終未能戒除毒品之誘惑，且其正值年青，尚有工作能力，竟
    不思努力工作，尋求正常生活，僅因受朋友之誘惑，一再沾
    染施用2種毒品之惡習，戕害身心不淺，並衡諸其生活狀況
    、施用毒品之手段、動機等一切情狀，各量處如主文所示之
    刑，並定其應執行之刑，以資警惕。
四、末按「除被告所犯為死刑、無期徒刑、最輕本刑為3 年以上
    有期徒刑之罪或高等法院管轄第一審案件者外，於前條第1
    項程序進行中，被告先就被訴事實為有罪之陳述時，審判長
    得告知被告簡式審判程序之旨，並聽取當事人、代理人、辯
    護人及輔佐人之意見後，裁定進行簡式審判程序。」刑事訴
    訟法第273條之1第1 項定有明文。查本件被告所犯毒品危害
    防制條例第10條第1 項、第2 項之罪，均非最輕本刑為3 年
    以上有期徒刑之罪，且被告於本院99年6 月24日準備程序進
    行中，復就被訴之事實為有罪之陳述，經告知被告簡式審判
    程序之旨，被告及公訴人對於本件改依簡式審判程序審理均
    表示同意，是本院即依前揭刑事訴訟法規定，裁定本件進行
    簡式審判程序，附此敘明。
據上論斷，應依刑事訴訟法第273條之1 第1項、第299條第1項前
段，毒品危害防制條例第10條第1 項、第2 項，刑法第11條前段
、第47條第1 項、第51條第5 款，判決如主文。
本案經檢察官張瑞玲到庭執行職務。
中    華    民    國    99    年    6     月    30    日
                          刑事第十八庭
                                法  官  楊仲農
上列正本證明與原本無異。
如對本判決不服，應於送達後10日內，向本院提出上訴狀。
（上訴狀應記載具體上訴理由並應抄附繕本）
                                書記官  陳香君
中    華    民    國    99    年    6     月    30    日
附錄本判決論罪之法律條文：
毒品危害防制條例第10條：
施用第一級毒品者，處六月以上五年以下有期徒刑。
施用第二級毒品者，處三年以下有期徒刑。

司法院資訊處製作；財團法人民間司法改革基金會備份。
